【裁判字號】    98,聲繼,5
【裁判日期】    980320
【裁判案由】    聲明繼承
【裁判全文】
臺灣花蓮地方法院民事裁定               98年度聲繼字第5號
聲  請  人  乙○○
                    新村389.
代  理  人  甲○○
上列聲請人聲明繼承被繼承人丙○○遺產事件，本院裁定如下：
    主  文
聲請駁回。
程序費用由聲請人負擔。
    理  由
一、本件聲請意旨略以：聲請人謝京賢（男、西元1925年10月7
    日生、住廣西壯族自治區橫縣百合鎮永新村委永新村389 號
    ）為大陸地區人民，係被繼承人丙○○（民國○○年○月○日生
    、身分證統一編號：Ｚ000000000號、生前住花蓮縣玉里鎮○
    ○街91號、歿於96年6月29日）之胞弟，依民法第1138條第3
    款規定為第3 順位繼承人，對被繼承人之遺產有繼承權，爰
    依臺灣地區與大陸地區人民關係條例第66條規定聲明繼承丙
    ○○之在臺遺產云云。
二、按大陸地區人民繼承臺灣地區人民之遺產，應於繼承開始起
    3 年內以書面向被繼承人住所地之法院為繼承之表示，臺灣
    地區與大陸地區人民關係條例第66條第1 項前段定有明文。
    故依臺灣地區與大陸地區人民關係條例第66條第1 項前段規
    定向法院聲明繼承者，限於被繼承人在大陸地區之繼承人。
    查本件聲請人主張其為被繼承人在大陸地區之胞弟，固據聲
    請人提出中華人民共和國廣西壯族自治區橫縣公證處（2008
    ）桂橫証字第728 號公證書為證，並經財團法人海峽交流基
    金會認證，而得認為其形式為真正，然該公證書之內容是否
    符合事實，該基金會並無從得知，故法院仍得審認其內容是
    否真實。又聲請人再提出祖譜1份及墳墓照片4幀，欲證明聲
    請人確為被繼承人之胞弟，惟查：
  (一)本院依職權調閱被繼承人出入境及前往大陸地區探親資料，
    其結果為查無相關資料，有內政部入出國及移民署98年2 月
    13日移署資處寰字第0980023195號函1 件附卷可考。本院審
    酌兩岸現已開放探親許久，雙方往來密切，被繼承人若有胞
    弟居住於大陸地區，衡情當會前往大陸地區探視聲請人或互
    通書信，惟聲請人迄今尚未提出被繼承人之探親合照及相關
    通信資料，是被繼承人於大陸地區有無兄弟姊妹存在已屬可
    疑。
  (二)又本院依職權調閱行政院國軍退除役官兵輔導委員會花蓮縣
    榮民服務處故丙○○善後（遺產）卷宗查核結果，卷內未有
    丙○○之單身榮民親屬關係表可資考憑，惟卷內有丙○○於
    生前所立之公證遺囑，指定其遺產用途，除喪葬支出外，全
    數遺贈予玉里榮民醫院仁愛基金，做為照顧住院榮民、眷病
    、慈善公益、醫院建設之用，有公證遺囑1 份附於上開卷宗
    可證。本院審酌手足乃屬至親，衡諸常情，果聲請人確為被
    繼承人之胞弟，被繼承人豈會於書立遺囑時，漏列聲請人為
    其遺產繼承人，反將其遺產全數贈予與其無任何血緣關係之
    第三人之理，準此，聲請人是否確為被繼承人在大陸地區之
    胞弟，更值懷疑。
  (三)至聲請人雖提出其祖譜1 份，其內記載被繼承人之兄弟有京
    貴、京思、京現、京等四人，惟該族譜係民間私人所製作
    ，核其性質屬私文書，內容是否真正未具聲請人證明，另本
    院依職權向國防部參謀本部人事參謀次長室查詢被繼承人兵
    籍資料內之親屬記載資料，結果為丙○○之兵籍表家屬欄記
    載為兄─景恩，而無其他兄弟姐妹之記載，此有花蓮縣後備
    指揮部98年2月20日後花蓮動字第0980000639號函1件在卷可
    參，是以，上開祖譜記載內容核與被繼承人之兵籍表親屬資
    料不合，該祖譜之真實性誠屬可議，自難以此遽認聲請人係
    被繼承人之胞弟。又聲請人提出祖墳照片4 幀以證其與被繼
    承人間具血緣關係，而為被繼承人之胞弟，然查該照片之內
    容僅能證明墓碑之存在，尚難以此即認定聲請人與被繼承人
    間具血緣關係或為被繼承人之胞弟。
  (四)綜上所述，聲請人是否為被繼承人在大陸地區之胞弟，甚有
    疑義，自難以聲請人所提出內容與花蓮縣後備指揮部所保存
    之兵籍表不符之祖譜或僅能證明墓碑存在之祖墳之照片，即
    遽認聲請人為被繼承人之真正繼承人。從而，本件聲請人聲
    明繼承，於法未合，應予駁回。
三、依非訟事件法第21條第1項前段，裁定如主文。
中    華    民    國    98    年    3     月    20    日
                  家事法庭      法  官  吳韻馨
上列正本證明與原本無異。
如對本裁定不服，應於送達後10日內，向本院提出抗告狀（應抄
附繕本）。
中    華    民    國    98    年    3     月    24    日
                                書記官  陳賜福


司法院資訊處製作；財團法人民間司法改革基金會備份。
